臺灣高等法院刑事判決
109年度上易字第674號
上  訴  人  臺灣新北地方檢察署檢察官
被      告  蔡嘉文


選任辯護人  黃重鋼律師
            林詠嵐律師
            李介文律師
上列上訴人因違反槍砲彈藥刀械管制條例案件，不服臺灣新北地
方法院108年度審易字第2768號，中華民國109年1月9日第一審判
決（起訴案號：臺灣新北地方檢察署107年度偵字第18370號，移
送併辦案號：臺灣新北地方檢察署108年度偵續字第391號），提
起上訴，本院判決如下：
    主  文
原判決撤銷。
蔡嘉文犯非法寄藏爆裂物罪，處有期徒刑貳年柒月，併科罰金新
臺幣參萬元，罰金如易服勞役，以新臺幣壹仟元折算壹日。
扣案如附表編號9所示之物沒收銷燬，扣案如附表編號1至8、10
所示之物均沒收。
    事  實
蔡嘉文知悉具有殺傷力之爆裂物係屬槍砲彈藥刀械管制條例所管
制之物品，非經主管機關許可，不得持有、寄藏，亦知悉大麻、
愷他命、4-甲基甲基卡西酮、3,4-亞甲基雙氧苯基二甲胺丁酮、
芬納西泮、硝甲西泮、甲苯基乙基胺戊酮、氯乙基卡西酮分別為
毒品危害防制條例所定之第二級、第三級毒品，依法不得持有，
竟基於寄藏爆裂物及持有第二級毒品、持有第三級毒品純質淨重
20公克以上之犯意，於民國106年2月間某日，受姓名年籍不詳綽
號「堯堯」之成年人委託代為保管附表所示之物，並將之藏放於
其位於新北市○○區○○路000號15樓之租屋處內，而持有附表編號1
至9所示之毒品，及非法寄藏如附表編號10所示具有殺傷力之爆
裂物。嗣警方於107年2月26日23時41分許，前往上開租屋處進行
搜索，並扣得如附表所示之物。
    理  由
一、當事人及辯護人對於本院作為得心證依據之被告以外之人於
    審判外陳述，經本院審理時逐項提示，均同意作為證據，本
    院審酌各項證據作成時之狀況，認為並無不可信或不適當之
    情事，依刑事訴訟法第159條之5第1項規定，均有證據能力
    。
二、上開事實，業據上訴人即被告蔡嘉文於原審及本院審理中坦
    承不諱(原審卷第70、74頁，本院卷第66、97至98頁)，並經
    證人黃明祥即搜索時之在場人於警詢及偵查中證述明確(偵
    字卷第19至47、269至271頁)，復有搜索扣押照片、扣案物
    照片、監視錄影翻拍畫面在卷可考(偵字卷第143至173頁)；
    又扣案如附表所示之物，經分別送內政部警政署刑事警察局
    、臺北榮民總醫院鑑定，結果如附表「成分」欄所示，有內
    政部警政署刑事警察局108年6月24日刑偵五字第1083400179
    號鑑驗通知書、107年5月9日刑鑑字第1070023801號鑑定書
    、臺北榮民總醫院107年4月12日北榮毒鑑字第C0000000號毒
    品成分鑑定書存卷可查(偵字卷第296至300、347至352頁)，
    足認被告前開任意性自白與事實相符，應堪採信。本案事證
    明確，被告犯行堪以認定，應依法論科。　　
三、論罪
  ㈠槍砲彈藥刀械管制條例將「寄藏」、「持有」為分別處罰規
    定，單純「持有」，固不包括「寄藏」，惟「寄藏」之受人
    委託代為保管，其保管本身所為「持有」，既係「寄藏」當
    然結果，法律上自宜僅就「寄藏」行為為包括評價，不應另
    就「持有」予以論罪。又寄藏與持有之界限，應以持有即實
    力支配係為他人或為自己而占有管領為判別準據，寄藏之犯
    罪，於受人委託代為保管而持有之際，即已成立，不以另有
    完成藏匿行為為必要，其犯罪之完結繼續至寄藏行為終了時
    止。核被告所為，係犯槍砲彈藥刀械管制條例第7條第4項之
    非法寄藏爆裂物罪及毒品危害防制條例第11條第2項之持有
    第二級毒品罪、第11條第5項之持有第三級毒品純質淨重20
    公克以上罪。被告寄藏上開爆裂物至查獲前繼續持有爆裂物
    之行為，為寄藏行為之當然結果，不另論罪。
　㈡被告同時持有上開爆裂物及第二級毒品、第三級毒品純質淨
    重20公克以上，係一行為觸犯三罪名，為想像競合犯，應依
    刑法第55條規定，從一重之非法寄藏爆裂物罪處斷。
　㈢移送併辦意旨所指被告非法寄藏爆裂物之事實，與起訴之被
    告持有第二級毒品、第三級毒品純質淨重20公克以上之事實
    間，有想像競合犯之裁判上一罪關係，為起訴效力所及，本
    院自應併予審理。
　㈣刑法第59條規定犯罪之情狀可憫恕者，得酌減其刑。其所謂
    「犯罪之情狀」，與同法第57條規定科刑時應審酌之一切情
    狀，並非有截然不同之領域，於裁判上酌減其刑時，應就犯
    罪之一切情狀，予以全盤考量，審酌其犯罪有無可憫恕之事
    由（即有無特殊之原因及環境，在客觀上足以引起一般同情
    ，以及宣告法定最低度刑，是否猶嫌過重等），以為判斷。
    被告所犯非法寄藏爆裂物罪，其法定刑為5年以上有期徒刑
    ，然同為寄藏爆裂物者，其原因動機不一，犯罪情節未必相
    同，所生危害社會之程度有異，法律科處此類犯罪，所設之
    法定最低本刑卻屬相同，且縱量處最低法定刑，仍無從依法
    易科罰金或易服社會勞動，不可謂不重。衡諸被告無視國家
    禁令，寄藏上開爆裂物，其行為固有不該，惟被告寄藏爆裂
    物期間並未持以威嚇他人或犯罪，亦未釀成災害，相較於自
    製爆裂物用以傷害他人之犯罪情節實屬較輕，且被告為警查
    獲時年輕識淺，思慮未周，犯後復坦認犯行，堪見尚有悔意
    ，是依被告犯罪之具體情狀及行為背景觀之，縱科以最低度
    刑猶嫌過重，客觀上足以引起社會一般人之同情，有情堪憫
    恕之處，爰依刑法第59條規定酌減其刑。
四、原審認被告罪證明確，予以論罪科刑，固非無見。惟查，被
    告非法寄藏爆裂物之事實，為起訴效力所及，已如前述，原
    審漏未就此部分予以判決，有已受請求之事項未予判決之違
    法。檢察官上訴意旨指摘原審量刑過輕，因原判決有上開違
    誤，量刑基礎已有不同，而屬有據，且原判決既有上開可議
    之處，自屬無可維持，應由本院予以撤銷改判。
五、爰審酌被告無視法律禁止而寄藏爆裂物及持有第二級毒品、
    第三級毒品純質淨重20公克以上，且持有第三級毒品之純質
    淨重甚高，數量甚大，有助長毒害流通之虞，又爆裂物對於
    社會治安、一般民眾人身安全之潛在威脅亦高，影響社會秩
    序、善良風俗非輕，惟念其犯後坦承犯行，態度良好，且寄
    藏爆裂物期間並無持以為其他犯罪或不法行徑，犯罪所生之
    危害非鉅，兼衡被告犯罪之動機、目的、手段、寄藏爆裂物
    及持有第二級毒品、第三級毒品純質淨重20公克以上之期間
    ，暨其自述高職畢業之智識程度，已婚、擔任送貨工作、月
    收入約新臺幣3萬元（本院卷第98頁)等一切情狀，量處如主
    文第2項所示之刑，並就罰金刑部分諭知易服勞役之折算標
    準。
六、沒收
　㈠扣案如附表編號9所示之第二級毒品，應依毒品危害防制條例
    第18條第1項前段規定宣告沒收銷燬。扣案如附表編號1至8
    所示之第三級毒品，屬違禁物，均應依刑法第38條第1項規
    定宣告沒收。至盛裝前開毒品之包裝袋，因包覆毒品，其上
    顯留有該毒品之殘渣，無論依何種方式均難與之析離，爰連
    同該包裝併予宣告沒收銷燬或沒收。
　㈡扣案如附表編號10所示之爆裂物，屬違禁物，亦應依刑法第3
    8條第1項規定宣告沒收。 　
　㈢其餘扣案物，核與被告本件犯行無關，自毋庸宣告沒收。
據上論斷，應依刑事訴訟法第369條第1項前段、第364條、第299
條第1項前段，槍砲彈藥刀械管制條例第7條第4項，毒品危害防
制條例第11條第2項、第5項、第18條第1項前段，刑法第11條、
第55條、第59條、第42條第3項前段、第38條第1項，判決如主文
。
本案經檢察官陳佳秀到庭執行職務。
中　　華　　民　　國　　109 　年　　6 　　月　　23　　日
                  刑事第二十五庭 審判長法  官 宋松璟
                                       法  官 陳彥年
                                       法  官 文家倩
以上正本證明與原本無異。
如不服本判決，應於收受送達後20日內向本院提出上訴書狀，其
未敘述上訴之理由者並得於提起上訴後20日內向本院補提理由書
（均須按他造當事人之人數附繕本）「切勿逕送上級法院」。
                                       書記官 桑子樑
中　　華　　民　　國　　109 　年　　6 　　月　　23　　日
附錄：本案論罪科刑法條全文
槍砲彈藥刀械管制條例第7條
未經許可，製造、販賣或運輸火砲、肩射武器、機關槍、衝鋒槍
、卡柄槍、自動步槍、普通步槍、馬槍、手槍或各類砲彈、炸彈
、爆裂物者，處無期徒刑或7年以上有期徒刑，併科新臺幣3千萬
元以下罰金。
未經許可，轉讓、出租或出借前項所列槍砲、彈藥者，處無期徒
刑或5年以上有期徒刑，併科新臺幣1千萬元以下罰金。
意圖供自己或他人犯罪之用，而犯前二項之罪者，處死刑或無期
徒刑；處徒刑者，併科新臺幣5千萬元以下罰金。
未經許可，持有、寄藏或意圖販賣而陳列第1項所列槍砲、彈藥
者，處5年以上有期徒刑，併科新臺幣1千萬元以下罰金。
意圖供自己或他人犯罪之用，以強盜、搶奪、竊盜或其他非法方
法，持有依法執行公務之人所持有之第1項所列槍砲、彈藥者，
得加重其刑至二分之一。
第1項至第3項之未遂犯罰之。
毒品危害防制條例第11條
持有第一級毒品者，處3年以下有期徒刑、拘役或新臺幣5萬元以
下罰金。
持有第二級毒品者，處2年以下有期徒刑、拘役或新臺幣3萬元以
下罰金。
持有第一級毒品純質淨重十公克以上者，處1年以上7年以下有期
徒刑，得併科新臺幣1百萬元以下罰金。
持有第二級毒品純質淨重二十公克以上者，處6月以上5年以下有
期徒刑，得併科新臺幣70萬元以下罰金。
持有第三級毒品純質淨重二十公克以上者，處3年以下有期徒刑
，得併科新臺幣30萬元以下罰金。
持有第四級毒品純質淨重二十公克以上者，處1年以下有期徒刑
，得併科新臺幣10萬元以下罰金。
持有專供製造或施用第一級、第二級毒品之器具者，處1年以下
有期徒刑、拘役或新臺幣1萬元以下罰金。
附表
編號 扣案物 數  量 成  分 1 橘色圓形藥錠（起訴書漏載） 4顆（毛重1.0公克）、3包(毛重37.7公克)、2135粒(毛重649.2公克)(驗前總淨重520.10公克) 含有第三級毒品硝甲西泮(驗前總純質淨重約10.40公克)。 2 白色晶體 4包(毛重192.01公克、驗前總淨重188.93公克)  含有第三級毒品愷他命(驗前總純質淨重約185.15公克)。 3 淡黃色粉末 1包(毛重27.19公克、驗前淨重25.96公克) 含有第三級毒品4-甲基甲基卡西酮(驗前純質淨重約5.45公克)。 4 淡橘色粉末 1包(毛重9.99公克、驗前淨重8.76公克) 含有第三級毒品3,4-亞甲基雙氧苯基二甲胺丁酮（驗前純質淨重約0.87公克）、愷他命、芬納西泮。 5 淡橘色粉末 1包(毛重0.71公克、驗前淨重0.42公克) 含有第三級毒品硝甲西泮（驗前純質淨重未達0.01公克）、芬納西泮、氯乙基卡西酮。 6 紅色圓形藥錠 1包(驗前淨重49.73公克) 含有第三級毒品硝甲西泮。 7 白色粉末 1包(毛重63.41公克、驗前淨重62.50公克) 含有第三級毒品甲苯基乙基胺戊酮（驗前純質淨重約5.00公克）、氯乙基卡西酮（驗前純質淨重約55.62公克）。 8 白色粉末 1包（毛重0.3161公克、驗餘淨重0.0417公克) 含有第三級毒品愷他命。 9 大麻 1包（毛重0.6959公克、驗餘淨重0.3701公克) 含有第二級毒品四氫大麻酚。  10 土製爆裂物 1個 屬結構完整之點火式爆裂物，為槍砲彈藥刀械管制條例列管具有殺傷力之爆裂物。